臺灣板橋地方法院交通事件裁定　　95年度交聲字第1976號
原處分機關　交通部公路總局臺北區監理所蘆洲監理站
異　議　人
即受處分人　甲○○
上列異議人即受處分人因違反道路交通管理處罰條例案件，對於
交通部公路總局臺北區監理所蘆洲監理站於民國九十五年十一月
十四日所為北監蘆字第裁四六－ＡＢＵ九一四二九七號裁決書，
聲明異議，本院裁定如下：
    主  文
異議駁回。
    理  由
一、原處分機關略以：緣臺北市政府警察局交通警察大隊大同分
    隊執勤員警於民國九十二年一月十四日八時三十分在延平北
    路、市○○道處查獲ＤＮＺ－三七一號車因「一、行駛人行
    道。二、攔停不聽，駕車離去。」違規，依違反道路交通管
    理處罰條例第四十五條第六款及第六十條第一項定以北市警
    交大字第ＡＢＵ九一四二九七號違反道路交通管理事件通知
    單逕行舉發之。原處分機關曾於九十五年七月十七日以北監
    蘆字第裁四六－ＡＢＵ九一四二九七號裁決書裁處罰鍰新臺
    幣（以下同）七千八百元，經受處分人即異議人聲明異議，
    經臺灣板橋地方法院於九十五年十一月二日以九十五年度交
    聲字第一三九六號裁定原處分撤銷，應由原處分機關另為妥
    適之處理。原處分機關遂於九十五年十一月十四日另以北監
    蘆字第裁四六－ＡＢＵ九一四二九七號裁決書，裁處「一、
    行駛人行道，罰鍰一千八百元整，並記違規點數一點。二、
    違反處罰條例之行為，拒絕停車接受稽查而逃逸者，罰鍰六
    千元整，並記違規點數一點。」
二、聲明異議意旨略以：九十二年一月十四日異議人未曾經過台
    北市○○○路，而且當時異議人上班每天要經過之處亦非延
    平北路，但在今年（九十五年）因為要換機車駕照，櫃台辦
    事員告知因有違規的罰鍰未繳不能換照，經查詢才得知該項
    違規情事。異議人當時確實未曾經過台北市○○○路，且在
    這幾年未曾收到該項罰單相關資料，罰鍰竟是雙倍，舉發單
    位又無提供照片作依據，為此請法院公平處理云云。
三、按行政罰法業於九十四年二月五日制訂公布，並自九十五年
    二月五日起施行，該法第五條規定：「行為後法律或自治條
    例有變更者，適用行政機關最初裁處時之法律或自治條例。
    但裁處前之法律或自治條例有利於受處罰者，適用最有利於
    受處罰者之規定」。又道路交通管理處罰條例所定罰鍰、吊
    扣吊銷證照、記點之裁罰，係屬行政罰法中所稱行政罰之性
    質，是有上開行政罰法第五條規定之適用。
四、查異議人違規行為時，道路交通管理處罰條例第四十五條第
    六款規定：「汽車駕駛人，爭道行駛有左列情形之一者，處
    六百元以上一千八百元以下罰鍰：駕車行駛人行道者。」、
    第六十條第一項規定：「汽車駕駛人，駕駛汽車有違反本條
    例之行為，經交通勤務警察或依法令執行交通稽查任務人員
    制止時，不聽制止或拒絕停車接受稽查而逃逸者，除按各該
    條規定處罰外，處三千元以上六千元以下罰鍰。」及第六十
    三條第一項第一款規定：「汽車駕駛人有左列各款所列條款
    之一者，除依原條款處罰鍰外，並予記點：一、有第三十三
    條、第三十八條第一項、第四十條第一項、第四十五條、第
    四十七條第一款至第四款、第四十八條、第四十九條或第六
    十條第一項、第二項第一款至第三款情形之一者，各記違規
    點數一點」。嗣後道路交通管理處罰條例於九十四年十二月
    二十八日修正公布，並於異議人行為後，行政機關九十五年
    十一月十四日裁處前之九十五年七月一日起施行，上開條例
    第四十五條第六款修正為：「汽車駕駛人，爭道行駛有下列
    情形之一者，處六百元以上一千八百元以下罰鍰：駕車行駛
    人行道」、第六十條第一項修正為：「汽車駕駛人，駕駛汽
    車有違反本條例之行為，經交通勤務警察或依法令執行交通
    稽查任務人員制止時，不聽制止或拒絕停車接受稽查而逃逸
    者，除按各該條規定處罰外，處三千元以上六千元以下罰鍰
    。」及第六十三條第一項第一款修正為：「汽車駕駛人有下
    列各款所列條款之一者，除依原條款處罰鍰外，並予記點：
    一、有第三十三條第一項、第二項、第三十八條第一項、第
    四十條、第四十五條、第四十七條第一款至第三款、第四十
    八條、第四十九條或第六十條第一項、第二項第一款、第二
    款情形之一者，各記違規點數一點」。是本件異議人行為後
    ，法律已有變更，經比較異議人行為時及上開行政機關裁處
    時之道路交通管理處罰條例之規定，二者對異議人之處罰規
    定並無不同，故依行政罰法第五條之規定，自應適用行政機
    關裁處時之道路交通管理處罰條例，合先敘明。
五、經查：本件舉發事件，業據舉發單位之臺北市政府警察局大
    同分局函覆：執勤員警於上述違規地點執行交通指揮疏導勤
    務時，發現該車違規於市○○道、延平北路口行駛人行道，
    經警以手勢並鳴笛示意停車接受稽查，惟該車駕駛人完全不
    理會執勤員警之指揮並加速駛離，執勤員警抄錄下違規車輛
    車牌號碼ＤＮＺ－三七一號並經電腦查詢車籍與所拒絕稽查
    車型、廠牌相符後逕行製單舉發。本案係執勤員警依據道路
    交通處罰條例第七條之二，違規情形當場不能或不宜攔截製
    單舉發者，得對所有人逕行處罰舉發（參見臺北市政府警察
    局大同分局九十五年七月六日北市警同分交字第０九五三二
    四０八一００號函影本）尚無違誤。
六、次查，異議人自九十一年十二月十六日至九十二年十二月十
    五止，其戶籍地址為「臺北縣三重市○○路四十二號三樓之
    三」，本件舉發單經舉發單位以掛號郵寄車輛車籍地，因「
    查無此人」遭退回而未能送達，應為送達之處所不明，舉發
    單位遂依違反道路交通管理事件統一裁罰基準及處理細則第
    五條暨行政程序法第七十八條第三項規定辦理公示送達，刊
    登於臺北市政府九十二年夏字第二十六期第四００頁公報內
    ，完成法定送達程序；此有臺北市政警察局交通警察大隊九
    十六年一月三十日北市警交大執字第０九六三０五四八六０
    ０號函覆說明，本件舉發通知單業依公示送達之規定，合法
    送達異議人無誤。則異議人雖未實際接獲舉發通知單，惟原
    舉發機關既係依上開法定程序送達，自已發生合法送達之效
    力。
七、綜上所述，應堪認定異議人確有行駛人行道且經警示意攔停
    拒絕停車稽查而逃逸之違規情事，異議人所辯，並無足採，
    揆諸首揭法律規定與說明，則原處分機關審酌違規相關情節
    ，分別處以異議人法律規定額度內之罰鍰一千八百元、六千
    元及分別記違規點數各一點，自屬有據。異議人仍執詞聲明
    異議，洵無理由，應予駁回。
八、依道路交通管理處罰條例第八十七條第二項、道路交通案件
    處理辦法第十九條，裁定如主文。
中　　華　　民　　國　　96　　年　　3 　　月　　19　　日
                  交通法庭  法  官  潘翠雪
上列正本證明與原本無異。
如不服本裁定，應於裁定送達後五日內向本院提出抗告狀。
                            書記官  江文彬
中　　華　　民　　國　　96　　年　　3 　　月　　19　　日
